【裁判字號】    90,毒抗,541
【裁判日期】    900913
【裁判案由】    聲請觀察勒戒
【裁判全文】
臺灣高等法院臺中分院刑事裁定                      九十年度毒抗字第五四一號
    抗  告  人
    即  被  告  甲○○
右抗告人因聲請觀察勒戒案件，不服臺灣台中地方法院中華民國九十年三月三十日所
為裁定（九十年度毒聲字第一六一四號）提起抗告，本院裁定如左：
    主  文
原裁定撤銷。
    理  由
一、原裁定略以：抗告人甲○○於八十九年十一月十一日下午三時許經警採其尿液送
    檢驗，業據檢驗出嗎啡陽性反應，足認其於採尿前之二十四小時內曾施用過第一
    級毒品海洛因無疑，檢察官依據毒品危害防制條例第二十條第一項，觀察勒戒處
    分執行條例第三條第一項規定，聲請裁定將抗告人送勒戒處所觀察、勒戒，並無
    不合等語。
二、按事實之認定，應憑證據，如未能發現相當證據，或證據不足以證明，自不能以
    推測或擬制之方法，以為裁判基礎。且刑事訴訟上證明之資料，無論其為直接證
    據或間接證據，均須達於通常一般之人均不致有所懷疑，而得確信其為真實之程
    度－，始得據為有罪之認定，倘其證明尚未達到此一程度，而有合理之懷疑存在
    ，致使無從形成有罪之確信，根據「罪據有疑，利於被告」之證據法則，即不得
    遽為不利被告之認定，最高法院四十年台上字第八六號、七十六年台上字第四九
    八六號等判例意旨足資參照。
三、抗告意旨略以：(1)抗告人正值於國軍第二專長班服役期間，台中縣警察局豐原分
    局在檢驗日期八十九年十一月十一日之前數日，即已先行通知抗告人家屬轉告抗
    告人於軍中放假時，到局採尿受驗，故抗告人於八十九年十一月十一日，係專程
    前往豐原分局採尿受驗，並非臨時受通知檢驗，衡諸常情，抗告人豈有明知即將
    受驗而施用毒品之理？(2)事實上抗告人於八十九年十一月十日方因重感冒接受軍
    醫之治療，隔日始返家並前往豐原分局接受尿液檢驗，此不僅有軍醫開立之診斷
    書及處方箋可證，抗告人之軍中長官亦可供查證。(3)軍醫所開處方之藥物中是否
    含有嗎啡成分，非抗告人所可得而知，倘含有嗎啡成分，抗告人之尿液檢驗結果
    自然會呈現嗎啡之陽性反應，原審就此一疑點未經調查。(4)抗告人於保護管束期
    間，於服役前即曾前往豐原分局接受多次尿液檢驗，均無毒品之陽性反應，本案
    抗告人於受檢當時，正值在軍中服役，欲施用毒品更屬勢有所不能，原審未經調
    查，即裁定抗告人應入勒戒處所觀察、勒戒，殊難令人甘服。
四、經查：(1)抗告人提出為證之「國軍第二專長班治療紀錄」中，確經載明抗告人於
    十一月十日曾就診並經醫師開立處方，有該治療紀錄影本附卷可稽。(2)本院經檢
    送上開治療紀錄函詢行政院衛生署藥物食品檢驗局結果，業據行政院衛生署管制
    藥品管理局覆稱：上開治療紀錄所開立處方藥物中含有ＢＭ（複方甘草合劑錠）
    ，經查行政院衛生署許可證處方成分，該藥物內含鴉片，服用後翌日於尿液中可
    能檢出嗎啡及可待因成分，惟其檢出濃度與服用劑量、使用頻率、被採樣者飲用
    水量之多寡、及其體內代謝情況有關，因個案而異等語，有該署藥物食品檢驗局
    函、管制藥品管理局函各一件附卷可參。(3)抗告人於警訊時即堅決否認施用毒品
    ，辯稱其尿液檢驗結果呈嗎啡陽性反應，係因其服用軍中醫務所之感冒藥等語，
    亦有筆錄可稽。依上開管制藥品管理局所覆，本件尚無法排除抗告人是否因服用
    含有ＢＭ（複方甘草合劑錠）之感冒藥，致其尿液被檢出嗎啡陽性反應之可能，
    原審疏未詳察，即遽予認定抗告人係在採尿前曾施用第一級毒品，尚有未洽，抗
    告人指摘原裁定不當，非無理由，原裁定應予撤銷，發回臺灣臺中地方法院更為
    適法之裁定。
五、據上論斷，應依刑事訴訟法第四百十三條前段，裁定如主文。
中      華      民      國      九十     年       九      月     十三   日
                                  臺灣高等法院臺中分院刑事第十庭
                                        審判長法  官  林  照  明
                                              法  官  李  寶  堂
                                              法  官  蕭  廣  政
右正本證明與原本無異。
不得抗告。
                                              書記官    錫  彬
中      華      民      國      九十     年       九      月     十九   日
                                                                        Ｉ


司法院資訊處製作；財團法人民間司法改革基金會備份。
